【裁判字號】    98,台抗,909
【裁判日期】    981119
【裁判案由】    聲請拍賣抵押物強制執行聲明異議
【裁判全文】
最高法院民事裁定              九十八年度台抗字第九○九號
再 抗告 人  馬來西亞商上鼎資產管理股份有限公司台灣分公司
法定代理人  丁○○
代  理  人  吳光陸律師
上列再抗告人因與債務人裕融企業股份有限公司等間聲請拍賣抵
押物強制執行事件，聲明異議，對於中華民國九十八年八月十七
日台灣高等法院裁定（九十八年度抗字第一二八九號），提起再
抗告，本院裁定如下：
    主  文
再抗告駁回。
再抗告程序費用由再抗告人負擔。
    理  由
按對於抗告法院所為抗告有無理由之裁定，僅得以其適用法規顯
有錯誤為理由再為抗告，此觀民事訴訟法第四百八十六條第四項
規定自明。所謂適用法規顯有錯誤，係指第二審裁判就其取捨證
據所確定之事實適用法規顯有錯誤而言，不包括認定事實不當之
情形在內。本件再抗告人聲請就相對人丙○○、乙○○○、甲○
○分別所有建號一三九四、一三九六至一四○三，門牌台北市○
○○路一五號五樓、六樓、六樓之一、七樓、七樓之一、八樓、
八樓之一、九樓、九樓之一建物（下稱系爭建物）併付拍賣，經
台灣台北地方法院（下稱台北地院）於民國九十八年三月六日以
九十七年度執字第一一七九○七號裁定駁回聲請，其對之聲明異
議，台北地院於同年六月二十三日以九十八年度事聲字第九○一
二號將上開裁定撤銷，相對人對之聲明不服，提起抗告。原法院
以：債務人永煇建設股份有限公司（下稱永煇公司）於八十年八
月八日以所有坐落台北市○○區○○段一小段一○三號土地（下
稱系爭土地），設定最高限額新台幣（下同）一億元抵押權登記
予中國農民銀行股份有限公司（下稱中國農銀），向中國農銀借
款八千萬元；八十三年一月永煇公司將系爭土地所有權移轉登記
予債務人裕融企業股份有限公司（下稱裕融公司），九十二年十
二月中國農銀將其債權讓與台灣金聯資產管理股份有限公司（下
稱台金公司），九十三年七月台金公司將該債權讓與再抗告人。
系爭土地係於永煇公司設定上開抵押權予中國農銀後，始由裕融
公司在其上興建完成地下一樓、地上九樓之建物，其中系爭五樓
於九十三年十一月以夫妻贈與原因登記所有權人為丙○○，六樓
、六樓之一、七樓及七樓之一於八十四年四月第一次登記所有權
人為乙○○○，八樓、八樓之一於九十四年六月因買賣而登記所
有權人為乙○○○，九樓、九樓之一於八十四年七月以買賣原因
登記所有權人為甲○○，系爭建物於再抗告人實行抵押權時，均
未歸由土地所有人裕融公司取得，與修正前民法第八百七十七條
前段規定未合。再抗告人就系爭建物聲請與系爭土地併付拍賣，
尚非有據。因而裁定將台北地院於九十八年六月二十三日所為撤
銷前開裁定關於相對人部分之裁定廢棄。按民法第八百七十七條
第二項規定，抵押之土地上存有非土地所有人營造之建築物，抵
押權人聲請將該建築物與抵押土地併付拍賣，係以同法第八百六
十六條第二項及第三項所定情形即抵押權人實行抵押權受有影響
，執行法院因而除去該條所規定之權利或終止該租賃關係為前提
。查再抗告人狀陳永煇公司將建號一三九六至一四○一建物售賣
乙○○○以抵償借款債務、甲○○因買賣取得建號一四○二及一
四○三建物所有權，既未主張並提出影響抵押權人實行抵押權之
證據資料，執行法院復未除去該權利，再抗告人逕聲請將系爭建
物與抵押土地併付拍賣，自有未合。原法院所為廢棄台北地院九
十八年六月二十三日裁定，理由雖有不同，但結論並無二致，仍
應予維持。再抗告論旨，指摘原裁定適用法規顯有錯誤，聲明廢
棄，非有理由。
據上論結，本件再抗告為無理由。依強制執行法第三十條之一，
民事訴訟法第四百九十五條之一第二項、第四百八十一條、第四
百四十九條第二項、第一項、第九十五條、第七十八條，裁定如
主文。
中    華    民    國  九十八  年   十一   月   十九   日
                      最高法院民事第六庭
                          審判長法官  劉  福  來
                                法官  陳  國  禎
                                法官  陳  重  瑜
                                法官  吳  麗  女
                                法官  簡  清  忠
      本件正本證明與原本無異
                                      書  記  官
中    華    民    國  九十八  年   十二   月    一    日
                                                      Ｅ


司法院資訊處製作；財團法人民間司法改革基金會備份。
